臺灣高等法院刑事裁定
110年度毒抗字第338號
抗  告  人
即  被  告  陳志輝



上列抗告人即被告因違反毒品危害防制條例案件，不服臺灣桃園
地方法院109年度毒聲字第668號，中華民國110年1月29日裁定（
聲請案號：臺灣桃園地方檢察署109年度毒偵字第5363號），提
起抗告，本院裁定如下：
    主  文
抗告駁回。                                             
    理  由
一、原裁定以：聲請意旨略稱抗告人即被告陳志輝基於施用第二
    級毒品之犯意，於民國109年1月14日凌晨2、3時許，在桃園
    市○○區○○○路0段000號絕色汽車旅館103號房，以熱水沖泡後
    飲用之方式，施用含有第二級毒品甲氧基甲基安非他命（MM
    A）、4-甲氧基安非他命（PMA）之果汁包，爰依法聲請裁定
    將抗告人送勒戒處所觀察、勒戒等語。查抗告人對於上開時
    、地施用甲氧基甲基安非他命（MMA）、4-甲氧基安非他命
    （PMA）之事實坦承不諱，且其為警採集之尿液，經以高解
    析液相串聯質譜分析法檢驗結果，含有甲氧基甲基安非他命
    （MMA）、4-甲氧基安非他命（PMA）成分等情，亦有桃園市
    政府警察局桃園分局被採尿人尿液暨毒品真實姓名與編號對
    照表、內政部警政署刑事警察局鑑定書在卷可稽，是其確有
    施用第二級毒品犯行。又其前因施用毒品案件，經裁定送觀
    察、勒戒後，於104年6月22日因無繼續施用毒品之傾向而執
    行完畢釋放後，迄本案為止，並無其他因施用毒品而送觀察
    、勒戒之前科紀錄，有本院被告前案紀錄表在卷可考，揆諸
    前揭說明，抗告人本案施用第二級毒品犯行，距前次觀察、
    勒戒執行完畢已逾3年，依毒品危害防制條例第20條第3項、
    第1項規定，應入勒戒處所施以觀察、勒戒等語。因而准許
    檢察官之聲請，裁定將抗告人送勒戒處所觀察、勒戒，其期
    間不得逾2月。經核於法尚無不合。
二、抗告意旨略以：抗告人因配偶過世，目前與家人共同照顧2
    歲幼女，岳母又因身體不適而暫住護理之家休養，抗告人需
    定期準備日常用品及給付護理之家費用，請准戒癮治療，抗
    告人知錯，真心悔改云云。
三、惟查：
　㈠毒品危害防制條例所規定之「觀察、勒戒」程序，係針對受
    處分人所為保安處分，目的在戒除行為人施用毒品身癮及心
    癮，以達教化與治療之目的，其立法意旨在幫助施用毒品者
    戒毒，性質上為一療程，而非懲罰，並屬強制規定，除檢察
    官審酌個案情形，依同條例第24條第1項為附命完成戒癮治
    療之緩起訴處分外，凡經檢察官聲請法院裁定將被告送勒戒
    處所觀察、勒戒者，法院僅得就其聲請審查被告是否有施用
    毒品之行為，以及被告是否為「初犯」或為觀察、勒戒、強
    制治療執行完畢後「3年內再犯」而為准駁之裁定，並無自
    由斟酌以其他方式替代或得以其他原因免予執行之權。而所
    謂「緩起訴之戒癮治療」，係由檢察官審酌個案情形，依毒
    品危害防制條例第24條規定，改以緩起訴處分方式轉介毒品
    施用者前往醫療院所治療。惟是否給予被告為附命完成戒癮
    治療之緩起訴處分，事屬刑事訴訟法第253條之1第1項及第2
    53條之2第1項第6款特別賦予檢察官之職權，非法院所得審
    酌，被告亦無聲請檢察官為緩起訴之權利。法院原則上應尊
    重檢察官職權之行使，僅就檢察官之判斷有違背法令、事實
    認定有誤或其他裁量重大明顯瑕疵等事項，予以有限之低密
    度審查。檢察官於斟酌抗告人之個案情形及卷內事證後，認
    不宜對抗告人為附命完成戒癮治療之緩起訴處分，乃向法院
    聲請裁准觀察、勒戒，以達戒癮治療之目的，此實屬檢察官
    依法行使裁量權之範疇，難謂其判斷有違背法令、事實認定
    有誤或其他裁量重大明顯瑕疵等情事，法院自應予尊重，尚
    無自由斟酌以其他方式替代之權。又觀察、勒戒既屬用以矯
    治、預防行為人反社會性格，而具社會保安功能之保安處分
    ，當無因行為人之個人因素而免予執行之理，是抗告人之個
    人或家庭等因素，不得執為免予執行觀察、勒戒之事由。
　㈡又毒品戒癮治療實施辦法及完成治療認定標準第2條第2項規
    定：「被告有下列情事之一時，不適合為附命完成戒癮治療
    之緩起訴處分。但無礙其完成戒癮治療之期程者，不在此限
    ：一、緩起訴處分前，因故意犯他罪，經檢察官提起公訴或
    判決有罪確定。二、緩起訴處分前，另案撤銷假釋，等待入
    監服刑。三、緩起訴處分前，另案羈押或執行有期徒刑。」
    ，其第7條、第8條、第9條復明定戒癮治療之期程以連續1年
    為限，治療前應由治療機構評估及視需要進行相關檢驗、檢
    查，於戒癮治療期程屆滿後，治療機構應對接受戒癮治療者
    進行尿液毒品與其代謝物檢驗及毛髮毒品殘留檢驗，若有該
    認定標準第12條所定無故未依指定時間接受藥物、心理治療
    等情形，應視為未完成戒癮治療，得撤銷緩起訴處分。足見
    接受戒癮治療為一連續之期程，時間以1年為限，接受戒癮
    治療者並應配合依指定時間接受藥物或心理治療，暨接受相
    關評估及檢驗，若未能依規定及指定時間接受治療，即可能
    遭撤銷緩起訴處分。是倘於緩起訴處分前因故意另犯他罪，
    經提起公訴、判決有罪確定、撤銷假釋等待入監、執行羈押
    或執行有期徒刑中，因均有礙於前述完成戒癮治療之期程，
    故原則上應認不適合為附命完成戒癮治療之緩起訴處分。然
    上開毒品戒癮治療實施辦法及完成治療認定標準第2條第2項
    所列3款情形，僅供檢察官裁量之參考，非僅限於上述3款情
    形之一，檢察官始得向法院聲請裁定送觀察、勒戒，亦非謂
    凡無上述3款情事者，檢察官即應為附命完成戒癮治療之緩
    起訴處分。查抗告人前因違反毒品危害防制條例、藥事法案
    件，經臺灣桃園地方檢察署檢察官以109年度偵字第12268號
    提起公訴，此有卷附本院被告前案紀錄表可按，足見其有上
    開毒品戒癮治療實施辦法及完成治療認定標準第2條第2項第
    1款所列情事。從而檢察官斟酌抗告人個案情形，認以向法
    院聲請觀察、勒戒始能達成戒除其毒癮之目的，而未為附命
    完成戒癮治療之緩起訴處分，於法自無不合。
  ㈢綜上所述，抗告意旨徒憑己見，指摘原裁定不當，為無理 由
    ，應予駁回。
據上論斷，應依刑事訴訟法第412條，裁定如主文。 
中　　華　　民　　國　　110 　年　　3 　　月　　30　　日
                  刑事第十六庭  審判長法　官  葉騰瑞
                                      法　官  廖紋妤
                                      法　官  陳芃宇
以上正本證明與原本無異。
不得再抗告。
                                      書記官  李佳芬
中　　華　　民　　國　　110 　年　　3 　　月　　31　　日